# 请问陈版主，混合模式下，建造期无建造收入的情况下，如何确认无形资产？

提问人：liyue1093 时间：2022-10-28 17:35:31
请问陈老师，以下是财政部案例——混合模式
【例】甲公司在境外某地从事各类公路的投资建设和运营业务。2×21 年 1 月，甲公司与当地政府签订 PPP 项目合同，甲公司作为社会资本方负责当地某段高速公路的建设、运营和维护。根据 PPP 项目合同约定，PPP 项目合同期间为 10 年，其中项目建设期为 2 年、运营期为 8 年。运营期满后，甲公司将 PPP 项目资产无偿移交给政府方。甲公司的履约义务包括提供道路建造、运营服务，假设上述服务均构成单项履约义务，均满足在某一时段确认收入的条件，且甲公司从事 PPP 项目的身份为主要责任人。假设该合同满足《企业会计准则解释第 14 号》(财会〔 2021 〕 1 号)的“双特征”和“双控制”条件。
按照 PPP 项目合同约定，运营期间甲公司有权向通行车辆收取通行费。由于该条高速公路尚未全线贯通，对车流量可能有一定的不利影响，为保证甲公司的投资回报，政府方向甲公司保证甲公司在运营期间收到的金额不少于 5 600 万元，以及按 6%年利率确定的利息金额以补偿甲公司取得收益的货币时间价值。甲公司预计运营期间每年收取的通行费用是 1 600 万元。
甲公司采用成本加成法确定各单项履约义务的单独售价，考虑市场情况、行业平均毛利水平等因素之后，估计建造的合理毛利率为 5%。甲公司预计其提供建造和运营服务的成本如下：
项目 年份 成本
建造服务（每年） 2×21年-2×22年 4000
运营服务（每年） 2×23年-2×30年 80
甲公司从事该 PPP 项目的资金全部来源于银行借款，借款年利率为 6.7%。假设合同期间各年的现金流均在年末发生。
假定不考虑其他因素和相关税费。
分析：本例中，甲公司为政府方提供建造高速公路的服务，其有权收取的对价包括两部分：一是自政府方收取 5 600万元现金的收款权利；二是在运营期间向通行车辆收取通行费的权利。由于确认的建造收入金额超过有权收取可确定金额的现金，因此应当适用《企业会计准则解释第 14 号》(财会〔 2021 〕 1 号)第一部分相关会计处理第 5 条中的混合模式进行会计处理。
甲公司建造期间每年确认收入金额为 4 200 万元(4 000×(1+5%))，两年合计金额为 8 400 万元，甲公司在确认建造收入的同时确认合同资产，其中未来将分别确认为应收款项和无形资产的部分分摊如下：
年份 履约义务 收入 应收款项 无形资产
2×21年 建造服务 4200 2800 1400
2×22年 建造服务 4200 2800 1400
合计 8400 5600 2800
分摊比例 67% 33%
甲公司提供建造服务取得对价中对应应收款项的部分包含重大融资成分，应当考虑货币时间价值的影响，在建造期间应确认的利息收入为 168 万元(2 800×6%)。因此，在建造期结束时，甲公司未来应确认为应收款项的合同资产金额为 5 768 万元(5 600+168)。
运营期间甲公司收到的通行费需要在应收款项和无形资产之间进行分摊，其中分摊至应收款项的部分，视为应收款项的收回；分摊至无形资产的部分，确认为运营服务收入。
分摊计算如下：
单位：万元
运营期初合同资产余额 5768
实际利率 6%
运营期年数 8
每年分摊至应收款项的部分 929*
每年分摊至无形资产的部分 671 （=1600-929）
混合模式下，如果公司不为主要责任人，且净额法下确认的建造期收入为 0 ，则不存在建造期对价分割问题。那么建造期结束，无形资产的金额该如何计量呢？
看到准则案例上都是用“建造期收入”减掉“按照履约进度乘以确定每年能收回的固定金额（ 5600 ）”之后的余额确认为无形资产。

回答人：chenyiwei
净额法下，不确认建造合同收入，但可以确定在建造合同下应支付给承包商的各期金额。将该金额加上一定的合理毛利率（如 3 ～10%）即可模拟出建造服务的公允价值，在此基础上确定无形资产和金融资产的各自入账金额。